【裁判字號】    89,訴,79
【裁判日期】    890406
【裁判案由】    偽造文書等
【裁判全文】
臺灣屏東地方法院刑事判決                            八十九年度訴字第七九號
    公  訴  人  臺灣屏東地方法院檢察署檢察官
    被      告  甲○○
右列被告因偽造文書案件，經檢察官提起公訴（八十八年度偵字第七九四五號），本
院判決如左：
     主  文
甲○○共同行使偽造私文書，足以生損害於他人，處有期徒刑肆月，緩刑貳年。勞工
保險給付申請書投保單位證明欄處偽造之「苗栗縣塗料油漆業職業工會」、「李靈億
」及「徐琴芳」等印文均沒收。
     事  實
一、甲○○於民國八十八年四月四日，在臺南縣學甲地區從事油漆工作時，不慎從高
    處摔下，致受有股骨敗血組織壞死，併雙髖骨病症之傷害，因而接受人工關節置
    換手術之治療，嗣其於同年月二十一日申請加入苗栗縣塗料油漆業職業工會，並
    以該工會為投保單位參加勞工保險，於同年七月間，就上開傷害事故，請求所屬
    上開工會辦理請領保險給付手續，遭該工會以其係帶病入保為由拒絕。迨稍後於
    同年七月間某日，在屏東縣東港鎮安泰醫院，甲○○遇一綽號「陳仔」之男子告
    知就其上開傷害可代為請領保險給付計新臺幣二十八萬元，惟要求朋分二成之金
    額，詎甲○○明知其就加入勞工保險前之職業傷害，不能申請勞工保險給付，竟
    仍應允，意圖為自己不法之所有，基於偽造文書之犯意，由其在勞工保險給付申
    請書上填寫姓名、個人基本資料及蓋印，並提供所屬上開工會地址予具上開犯意
    聯絡之綽號「陳仔」之男子，「陳仔」則負責於其上投保單位證明欄，偽造「苗
    栗縣塗料油漆業職業工會」、負責人「李靈億」及經辦人「徐琴芳」等印文，於
    同年八月三十日向勞工保險局提出申請以詐領保險金，使勞工保險局誤以為確係
    經苗栗縣塗料油漆業職業工會出具證明之給付申請而予受理，並足生損害於苗栗
    縣塗料油漆業職業工會、勞工保險局對勞工保險業務之管理及參加勞工保險之全
    體被保險人，嗣因申請手續不完備，經勞工保險局通知苗栗縣塗料油漆業職業工
    會補正，始得知上情，甲○○因而未得逞。
二、案經勞工保險局函請臺灣苗栗地方法院檢察署呈請臺灣高等法院檢察署令轉臺灣
    屏東地方法院檢察署檢察官偵查起訴。
     理  由
一、訊據被告甲○○就右揭事實坦承不諱，核與苗栗縣塗料油漆業職業工會常務理事
    何玉奎及職員謝憶親證述：該工會並未出具證明，辦理該給付申請案之情節相符
    ，並有本件被告申請保險給付之申請書、現金給付收據及殘廢診斷書各一紙可稽
    ，事證明確，犯行洵堪認定，應予依法論科。
二、查本件勞工保險給付申請書投保單位證明欄處註記「上列各項經查屬實，特此證
    明」，則於其上加蓋苗栗縣塗料油漆業職業工會及其負責人、經辦人印文，係就
    該申請書所載被保險人、保險事故、附件資料等事項，證明無訛之意，依其內容
    及性質，應屬私文書。核被告所為，係犯刑法第二百十六條、第二百十條之行使
    偽造私文書罪及第三百三十九條第三項、第一項之詐欺取財未遂罪。被告於申請
    書上偽造「苗栗縣塗料油漆業職業工會」、「李靈億」及「徐琴芳」等之印文，
    為偽造私文書之部分行為；又其偽造私文書後，提出申請，主張其內容，即復行
    使之，偽造之低度行為為行使之高度行為吸收，均不另論罪。又被告雖著手詐欺
    取財行為之實施，惟受詐欺人並未交付財物造成財產損失之結果，其犯罪尚屬未
    遂，爰依同法第二十六條前段之規定，按既遂犯之刑減輕之。上開二罪間，有方
    法結果之牽連關係，應依刑法第五十五條論以牽連犯，從一重之行使偽造私文書
    罪處斷。被告前揭犯行與綽號「陳仔」者，有犯意之聯絡及行為之分擔，均為共
    同正犯。爰審酌被告素行尚佳，犯罪手段平和，未生損害，犯罪後坦承犯行，態
    度良好等一切情狀，量處如主文所示之刑。又被告前未曾受有期徒刑以上刑之宣
    告，有臺灣屏東地方法院檢察署刑案資料查註紀錄表及本院被告全國前案紀錄表
    各一份可按，其因一時失慮，偶罹刑典，事後已坦承犯行，深具悔意，經此教訓
    ，當知警惕，信無再犯之虞，其所受刑之宣告以暫不執行為當，併予宣告緩刑二
    年，以啟自新。勞工保險局八九保給字第六○一五九四二號函檢送「甲○○殘障
    給付案」卷宗內附之勞工保險給付申請書，其上投保單位證明欄處偽造之「苗栗
    縣塗料油漆業職業工會」、「李靈億」及「徐琴芳」等印文，雖為偽造之私文書
    之一部，但仍不失為偽造之印文，應依刑法第二百十九條沒收。
據上論斷，應依刑事訴訟法第二百九十九條第一項前段，刑法第二十八條、第二百十
六條、第二百十條、第三百三十九條第三項、第一項、第二十六條前段、第五十五條
、第七十四條第一款、第二百十九條，罰金罰鍰提高標準條例第一條前段，判決如主
文。
本案經檢察官莊啟勝到庭執行職務。
中      華      民      國      八十九      年      四     月     六    日
                                      臺灣屏東地方法院刑事第一庭
              法  官    蔡憲德
右正本證明與原本無異。
對於本判決如有不服應於收受送達後十日內向本院提出上訴書狀上訴於台灣高等法院
高雄分院並按他造當事人之人數附具繕本。
                                          書記官    林鴻仁
中      華      民      國      八十九      年      三    月    十四    日
附錄本案論罪科刑法條
刑法第二百十條、第二百十六條、第三百三十九條第一項、第三項
刑法第二百十條
偽造、變造私文書，足以生損害於公眾或他人者，處五年以下有期徒刑。
刑法第二百十六條
行使第二百十條至第二百十五條之文書者，依偽造、變造文書或登載不實事項或使登
載不實事項之規定處斷。
刑法第三百三十九條
  意圖為自己或第三人不法之所有，以詐術使人將本人或第三人之物交付者，處五年
  以下有期徒刑、拘役或科或併科一千元以下罰金。
  前二項之未遂犯罰之。


司法院資訊處製作；財團法人民間司法改革基金會備份。
